【裁判字號】    92,家聲,11
【裁判日期】    920630
【裁判案由】    
【裁判全文】
臺灣雲林地方法院民事裁定  九十二年度家聲字第一一號
    聲  請  人  雲林縣古坑鄉農會
    法定代理人  丙○○
    相  對  人  甲○○
右聲請人聲請指定被繼承人乙○○遺產管理人事件，本院裁定如左：
    主      文
指定財政部國有財產局臺灣中區辦事處雲林分處為被繼承人乙○○之遺產管理人。
准對被繼承人乙○○（男、民國二十六年五月二十三日出生，生前住雲林縣古坑鄉○
○村○○鄰○○路四二號，於民國九十一年六月十一日死亡）之繼承人為承認繼承之
公示催告。
被繼承人乙○○之繼承人，應自前項公示催告最後登載新聞紙之日起，壹年內承認繼
承，上述期限屆滿，無繼承人承認繼承時，被繼承人乙○○之遺產，於清償債權，並
交付遺贈物後，如有賸餘即歸屬國庫。
程序費用由被繼承人乙○○之遺產負擔。
    理      由
一、按繼承開始時，繼承人有無不明，而無親屬會議或親屬會議未於一個月內選定遺
    產管理人者，利害關係人得聲請法院選任遺產管理人，並由法院依公示催告程序
    ，定六個月以上之期限，公告繼承人，命其於期限內承認繼承；又先順序繼承人
    均拋棄其繼承權時，由次順序之繼承人繼承，其次順序繼承人有無不明或第四順
    序之繼承人均拋棄其繼承權者，準用關於無人承認繼承之規定，民法第一千一百
    七十七條、第一千一百七十八條第一項、第二項、第一千一百七十六條第六項分
    別定有明文。
二、本件聲請意旨略以：被繼承人乙○○原住雲林縣古坑鄉○○村○○鄰○○路四二
    號，於民國九十一年六月十一日死亡，其生前曾為石茂松連帶保證而向聲請人借
    款本金新台幣（下同）四百九十五萬元及五百萬元。至清償期限屆滿仍尚未償還
    完畢，而被繼承人之各順序繼承人均拋棄其繼承權，為此依民法第一千一百七十
    八條第二項之規定，聲請本院選定其配偶甲○○為其遺產管理人等語。
三、經查，聲請人主張上開事實，固據其提出借據影本二紙、及本院對被繼承人乙○
    ○繼承人拋棄繼承之聲請准予備查函文影本等件為證。本院復依職權調閱本院九
    十一年度繼字第二三一、二四五號拋棄繼承卷宗查明被繼承人之各順序繼承人均
    已拋棄繼承屬實，是被繼承人之遺產確屬無人承認繼承之狀態，且亦未親屬會議
    選定任何遺產管理人，聲請人自得聲請本院選定遺產管理人。然查，甲○○雖為
    被繼承人之配偶，然其已向本院聲請拋棄繼承，足見其並無管理被繼承人遺產之
    意願，是其是否能盡善良管理人之注意義務管理被繼承人之遺產，實屬可疑，是
    本院認以指定財政部國有財產局臺灣中區辦事處雲林分處為遺產管理人，應屬較
    為適當，且為承認繼承人之公示催告。
四、依非訟事件法第九條，裁定如主文。
中      華      民      國    九十二    年    六      月      三十      日
                                  臺灣雲林地方法院民事第二庭
~B法      官  趙思芸
右為正本係照原本作成。
如對本裁定抗告須於裁定送達後十日內向本院提出抗告狀。
中      華      民      國    九十二    年    六      月      三十      日
~B法院書記官  魏輝碩


司法院資訊處製作；財團法人民間司法改革基金會備份。
